臺灣士林地方法院民事裁定　　　　　　100年度監宣字第232號
聲　請　人　何奕廷
相　對　人　何旭展
上列聲請人聲請監護宣告事件，本院裁定如下：
    主  文
宣告何旭展（男、民國○○年○○月○○日生、身分證統一編號：Ｚ000
000000號）為受監護宣告之人。
選定何奕廷（男、民國○○年○ 月○ 日生、身分證統一編號：Ｚ000
000000號）為受監護宣告人何旭展之監護人。
指定何灃洸（男、民國○○年○ 月○○日生、身分證統一編號：Ｚ000
000000號）為會同開具財產清冊之人。
聲請程序費用由受監護宣告之人負擔。
    理  由
一、按對於因精神障礙或其他心智缺陷，致不能為意思表示或受
    意思表示，或不能辨識其意思表示之效果者，法院得因本人
    、配偶、四親等內之親屬、最近一年有同居事實之其他親屬
    、檢察官、主管機關或社會福利機構之聲請，為監護之宣告
    ，民法第14條第1 項定有明文。
二、本件聲請意旨略以：聲請人何奕廷係相對人何旭展之父，相
    對人因腦性麻痺、極重度智能不足，雖延醫診治但不見起色
    ，致不能為意思表示或受意思表示，亦不能辨識其意思表示
    之效果，為此依法聲請准予裁定宣告相對人何旭展為受監護
    宣告之人等語，並提出戶籍謄本、中華民國殘障手冊、親屬
    系統表、同意書等件為證。
三、本院在鑑定人即臺北市立聯合醫院陽明院區精神科醫師楊逸
    鴻前訊問相對人何旭展，審驗相對人之心神狀況，其對本院
    訊問內容均無回應，目前四肢萎縮，須依賴輪椅助行，日常
    生活起居均須他人照顧等情無誤；並審酌臺北市立聯合醫院
    100 年12月12日北市醫陽字第10033301500 號函附之精神鑑
    定報告書認：「(一)身體及神經學檢查：其四肢癱瘓。(二)精神
    狀態檢查：何員意識清醒，外觀整潔，不俱情緒表達及理解
    之能力，不俱專心注意之能力，無法合作。其不俱活動能力
    ，不俱語言理解及表達能力，未曾有語言之發展。其不俱思
    考能力且不俱思考之邏輯推理能力。依其目前智能，無以得
    知其是否曾有幻覺（hallucination ）或有妄想（delusion
    ）之經驗。其對外界現實事務不俱理解及判斷之能力；不俱
    定向感（orientation ；對人、時、地之認知）；不俱記憶
    能力；不俱抽象思考能力（abstract thinking ）；不俱計
    算能力。顯見其大腦皮質之高等功能（high cortical func
    tion）有極嚴重之障礙。(三)結論：綜合何員之生活史、病史
    及鑑定時臨床所見，何員自幼發展遲緩，不俱學習能力，不
    俱生活功能及社會功能，復參酌其大腦皮質之高等功能有極
    嚴重之障礙，故據以推斷何員臨床診斷為『智能不足，極重
    度』（Mental retardation，profound），病因為『腦性麻
    痺』（Cerebral palsy）。何員自幼至今不俱個人健康照顧
    能力、社會性與交通能力，不俱財經理解及獨立生活之能力
    ，其因極嚴重之心智缺陷致不能為意思表示及受意思表示，
    故推斷何員符合監護宣告之資格。」等語，有本院100 年12
    月2 日非訟事件筆錄及上揭臺北市立聯合醫院精神鑑定報告
    書在卷可稽，堪認相對人何旭展已因心智缺陷，致不能為意
    思表示及受意思表示，亦不能辨識其意思表示之效果等情為
    真正，故本件聲請為有理由，應予准許，爰宣告相對人何旭
    展為受監護宣告之人。
四、又按受監護宣告之人應置監護人。法院為監護之宣告時，應
    依職權就配偶、四親等內之親屬、最近一年有同居事實之其
    他親屬、主管機關、社會福利機構或其他適當之人選定一人
    或數人為監護人，並同時指定會同開具財產清冊之人。法院
    為前項選定及指定前，得命主管機關或社會福利機構進行訪
    視，提出調查報告及建議。監護之聲請人或利害關係人亦得
    提出相關資料或證據，供法院斟酌。法院選定監護人時，應
    依受監護宣告之人之最佳利益，優先考量受監護宣告之人之
    意見，審酌一切情狀，並注意下列事項：(一)受監護宣告之人
    之身心狀態與生活及財產狀況。(二)受監護宣告之人與其配偶
    、子女或其他共同生活之人間之情感狀況。(三)監護人之職業
    、經歷、意見及其與受監護宣告之人之利害關係。(四)法人為
    監護人時，其事業之種類與內容，法人及其代表人與受監護
    宣告之人之利害關係。民法第1110條、第1111條、第1111條
    之1 分別定有明文。經查，本件相對人何旭展既經宣告為受
    監護宣告之人，本院自應依職權為其選定監護人。本院審酌
    聲請人何奕廷為相對人何旭展之父，彼此血脈相連，關係密
    切，並與相對人同住生活，負責照顧其生活起居，適於執行
    監護職務；且其已表達願意擔任相對人之監護人等語在卷（
    見本院100 年12月2 日非訟事件筆錄）。而受監護人之弟何
    灃洸亦同意選定何奕廷擔任監護人等情無誤，有同意書1 件
    在卷可佐。因認由聲請人何奕廷擔任監護人，較能符合受監
    護宣告人之最佳利益，爰選定何奕廷為相對人何旭展之監護
    人。另本院參酌受監護宣告人之父何奕廷、弟何灃洸等人之
    意見（見卷附之同意書），爰指定受監護宣告人之弟何灃洸
    為會同開具財產清冊之人。
五、另依民法第1113條準用同法第1099條之規定，於監護開始時
    ，監護人何奕廷對於受監護宣告之人何旭展之財產，應會同
    何灃洸於2 個月內開具財產清冊，並陳報法院，併此敘明。
六、依民事訴訟法第608 條第1 項，裁定如主文。
中    華    民    國   100    年    12    月    28    日
                  家事庭  法  官  陳章榮
以上正本證明與原本無異。
如不服本裁定關於選定監護人及指定會同開具財產清冊之人等部
分，應於送達後10日內向本院提出抗告狀，並繳納抗告費新臺幣
1000元；其餘關於宣告監護之部分，不得抗告。
中    華    民    國   100    年    12    月    28    日
                          書記官  丁梅芬